---
title: "Transmisión de la TPM a tasas de mercado"
subtitle: "Research note en desarrollo sobre pass-through de política monetaria en Chile"
format:
  html:
    toc: true
    code-tools: false
execute:
  echo: false
  message: false
  warning: false
---

```{r setup}
suppressPackageStartupMessages({
  library(dplyr)
  library(tidyr)
  library(readr)
  library(ggplot2)
  library(plotly)
  library(scales)
  library(lubridate)
  library(knitr)
})

root_dir <- normalizePath(getwd(), winslash = "/", mustWork = TRUE)
if (!dir.exists(file.path(root_dir, "data")) && basename(root_dir) == "proyectos") {
  root_dir <- normalizePath(file.path(root_dir, ".."), winslash = "/", mustWork = TRUE)
}

p <- function(...) file.path(root_dir, ...)

data_dir <- p("data", "processed", "transmision_tpm")
meta_dir <- p("data", "metadata", "transmision_tpm")
table_dir <- p("outputs", "tables", "transmision_tpm")

label_product <- function(x) {
  dplyr::recode(
    x,
    consumo_total = "Consumo total",
    consumo_cuotas = "Consumo: cuotas",
    consumo_tarj_rot = "Tarjeta: rotativo",
    consumo_tarj_cuota = "Tarjeta: cuota",
    comercial_total = "Comercial total",
    comercial_cuotas = "Comercial: cuotas",
    comercial_sobregiro = "Comercial: sobregiro",
    vivienda_uf = "Vivienda UF >3 años",
    cap_30_89 = "Captación 30-89d",
    cap_90_1y = "Captación 90d-1a",
    bcp_2y = "BCP 2 años",
    bcp_5y = "BCP 5 años",
    bcp_10y = "BCP 10 años",
    .default = x
  )
}

read_csv_if_exists <- function(path) {
  if (!file.exists(path)) return(NULL)
  readr::read_csv(path, show_col_types = FALSE)
}

monthly_panel <- read_csv_if_exists(file.path(data_dir, "monthly_panel_rates.csv"))
pt_summary <- read_csv_if_exists(file.path(table_dir, "pass_through_summary.csv"))
pt_cum <- read_csv_if_exists(file.path(table_dir, "pass_through_cumulative.csv"))
pt_asym <- read_csv_if_exists(file.path(table_dir, "pass_through_asymmetric.csv"))
lp_tbl <- read_csv_if_exists(file.path(table_dir, "local_projections.csv"))
rob_tbl <- read_csv_if_exists(file.path(table_dir, "robustness_samples.csv"))
series_dict <- read_csv_if_exists(file.path(meta_dir, "series_dictionary.csv"))
pt_cum_base <- read_csv_if_exists(file.path(table_dir, "pass_through_cumulative_base.csv"))
pt_cum_curve <- read_csv_if_exists(file.path(table_dir, "pass_through_cumulative_curve_robustness.csv"))
lp_tbl_base <- read_csv_if_exists(file.path(table_dir, "local_projections_base.csv"))

has_outputs <- !is.null(monthly_panel) && !is.null(pt_summary) && !is.null(pt_cum) && !is.null(lp_tbl)

if (has_outputs) {
  monthly_panel <- monthly_panel |> mutate(date = as.Date(date))
  last_date <- max(monthly_panel$date, na.rm = TRUE)
  last_tpm <- monthly_panel |> filter(date == last_date) |> pull(tpm) |> dplyr::first()
  n_products <- if (!is.null(pt_summary)) nrow(pt_summary) else NA_integer_
} else {
  last_date <- NA
  last_tpm <- NA_real_
  n_products <- NA_integer_
}

mu_palette <- c(
  "TPM" = "#243B53",
  "Consumo total" = "#B44434",
  "Comercial total" = "#2F7D7E",
  "Vivienda UF" = "#7A5195",
  "Captación 90d-1a" = "#C17C24",
  "BCP 2 años" = "#5377A3",
  "BCP 5 años" = "#6E6E6E",
  "Alzas de TPM" = "#8B1E1E",
  "Bajas de TPM" = "#1F5A7A"
)

plotly_autorange_y_js <- "
function(el, x) {
  var gd = document.getElementById(el.id);
  function asDate(v) { return new Date(v); }
  function updateY(ev) {
    if (!ev) return;
    var r0 = ev['xaxis.range[0]'];
    var r1 = ev['xaxis.range[1]'];
    if (!r0 && ev['xaxis.range'] && ev['xaxis.range'].length === 2) {
      r0 = ev['xaxis.range'][0]; r1 = ev['xaxis.range'][1];
    }
    if (ev['xaxis.autorange']) {
      Plotly.relayout(gd, {'yaxis.autorange': true});
      return;
    }
    if (!r0 || !r1) return;
    var start = asDate(r0), end = asDate(r1);
    var ymin = Infinity, ymax = -Infinity;
    gd.data.forEach(function(tr) {
      if (tr.visible === 'legendonly') return;
      var xs = tr.x || [];
      var ys = tr.y || [];
      for (var i = 0; i < xs.length; i++) {
        var xi = asDate(xs[i]);
        var yi = Number(ys[i]);
        if (xi >= start && xi <= end && isFinite(yi)) {
          if (yi < ymin) ymin = yi;
          if (yi > ymax) ymax = yi;
        }
      }
    });
    if (isFinite(ymin) && isFinite(ymax)) {
      var pad = Math.max((ymax - ymin) * 0.08, 0.25);
      Plotly.relayout(gd, {'yaxis.range': [ymin - pad, ymax + pad]});
    }
  }
  gd.on('plotly_relayout', updateY);
}
"

plotly_common_config <- function(x) {
  plotly::config(x, responsive = TRUE, scrollZoom = TRUE, displaylogo = FALSE)
}
```

::: {.mu-note}
**Estado:** research note en desarrollo. Esta página no busca afirmar una identificación causal definitiva de shocks monetarios. Su objetivo inicial es construir un monitor reproducible del **traspaso dinámico** entre movimientos observados de la TPM y distintas tasas bancarias/financieras en Chile.
:::

## Pregunta de investigación

La pregunta central es simple:

> Cuando cambia la Tasa de Política Monetaria, ¿qué tasas de mercado reaccionan más rápido, con qué intensidad y con qué grado de heterogeneidad entre productos?

El proyecto parte como una herramienta visual y econométrica de portafolio, pero está organizado para transformarse en una futura nota técnica o artículo aplicado. La primera versión trabaja con datos agregados públicos; una versión más académica debería incorporar sorpresas monetarias, expectativas de TPM o microdatos bancarios.

```{r data-status, results='asis'}
if (!has_outputs) {
  cat("\n::: {.mu-note}\n")
  cat("No se encontraron los archivos procesados del proyecto. Ejecuta el script de actualización y luego `quarto render --execute`.\n")
  cat(":::\n")
}
```

```{r kpi-cards, results='asis'}
if (has_outputs) {
  cat('<div class="mu-kpi-grid">')
  cat('<div class="mu-kpi-card"><div class="mu-kpi-label">Último mes</div><div class="mu-kpi-value">', format(last_date, "%Y-%m"), '</div></div>', sep = '')
  cat('<div class="mu-kpi-card"><div class="mu-kpi-label">TPM último dato</div><div class="mu-kpi-value">', sprintf("%.2f%%", last_tpm), '</div></div>', sep = '')
  cat('<div class="mu-kpi-card"><div class="mu-kpi-label">Productos estimados</div><div class="mu-kpi-value">', n_products, '</div></div>', sep = '')
  cat('</div>')
}
```

## Lectura rápida

El monitor se organiza en cuatro salidas:

1. **Series comparadas:** TPM y tasas bancarias/financieras seleccionadas.
2. **Pass-through acumulado:** suma de coeficientes de rezagos distribuidos a distintos horizontes.
3. **Asimetría:** comparación preliminar entre alzas y bajas de TPM.
4. **Local projections:** respuesta dinámica de tasas ante movimientos observados de la TPM.

La interpretación recomendada es **condicional y descriptiva**: los coeficientes resumen comovimientos dinámicos controlados, pero la TPM es endógena al escenario macroeconómico.


## Qué modelo se estima actualmente

La página trabaja con una base mensual. Para cada producto financiero \(j\), se observa una tasa \(r_{j,t}\). El objeto de interés no es el nivel de la tasa, sino su variación mensual:

$$
\Delta r_{j,t}=r_{j,t}-r_{j,t-1}
$$

y el cambio mensual de la TPM:

$$
\Delta TPM_t=TPM_t-TPM_{t-1}
$$

La especificación principal de la página es ahora la versión **macro** del modelo de rezagos distribuidos:

$$
\Delta r_{j,t} = \alpha_j
+ \sum_{k=0}^{6}\beta_{j,k}\Delta TPM_{t-k}
+ \rho_j\Delta r_{j,t-1}
+ \gamma_1\pi^{12m}_t
+ \gamma_2\Delta^{12m}\log(TC)_t
+ \gamma_3\Delta^{12m}\log(IMACEC)_t
+ \mu_m
+ \varepsilon_{j,t}
$$

donde \(\mu_m\) son efectos fijos de mes. En la práctica, los controles macro se incorporan solo si la serie fue descargada correctamente desde la BDE:

- \(\pi^{12m}_t\): inflación anual del IPC.
- \(\Delta^{12m}\log(TC)_t\): depreciación anual del dólar observado.
- \(\Delta^{12m}\log(IMACEC)_t\): crecimiento anual del IMACEC.

La decisión importante es que **BCP/BCU ya no se usan en el modelo principal**. La curva soberana se deja como robustez, porque también puede ser parte del canal de transmisión de la TPM. Controlar por ella en la especificación principal podría bloquear parte del efecto que justamente se quiere medir.

El script exporta tres versiones:

| Archivo | Especificación | Interpretación |
|---|---|---|
| `pass_through_cumulative.csv` | Macro | Modelo principal: TPM + inercia + controles macro mínimos |
| `pass_through_cumulative_base.csv` | Base | TPM + inercia, sin controles macro ni curva |
| `pass_through_cumulative_curve_robustness.csv` | Curva | Robustez agregando BCP/BCU cuando corresponde |

:::{.mu-note}
La palabra “principal” no significa “causal”. Esta especificación mejora el control por entorno macro, pero sigue midiendo pass-through condicional ante cambios observados de TPM, no shocks monetarios exógenos.
:::

## Datos usados

El monitor combina tasas de colocación, tasas de captación, TPM, curva de mercado y controles macro. Las colocaciones son el lado activo del banco —tasas cobradas por créditos—; las captaciones son el lado pasivo —tasas pagadas por obtener fondos—.

```{r series-table}
if (!is.null(series_dict)) {
  series_dict |>
    filter(block %in% c("policy", "lending", "funding", "market", "macro")) |>
    mutate(
      Bloque = recode(block,
        policy = "Política monetaria",
        lending = "Colocaciones",
        funding = "Captaciones",
        market = "Curva/mercado",
        macro = "Macro",
        .default = block
      ),
      Uso = case_when(
        block %in% c("policy", "lending", "funding") ~ "Modelo principal",
        block == "macro" ~ "Control macro si descarga",
        block == "market" ~ "Robustez / gráficos",
        TRUE ~ "Complementario"
      )
    ) |>
    select(Bloque, name, series_id, frequency, description, Uso) |>
    knitr::kable(
      col.names = c("Bloque", "Variable", "Código BDE", "Frecuencia", "Descripción", "Uso"),
      caption = "Diccionario de series usadas por el proyecto."
    )
}
```

## TPM y tasas seleccionadas

Arrastra una zona del gráfico para hacer zoom. En esta figura, el eje vertical se reajusta automáticamente al rango temporal seleccionado.

```{r plot-rates}
if (has_outputs) {
  keep <- c("tpm", "consumo_total", "comercial_total", "vivienda_uf", "cap_90_1y", "bcp_2y", "bcp_5y")
  keep <- intersect(keep, names(monthly_panel))

  rates_long <- monthly_panel |>
    filter(date >= as.Date("2015-01-01")) |>
    select(date, all_of(keep)) |>
    pivot_longer(-date, names_to = "serie", values_to = "value") |>
    filter(!is.na(value)) |>
    mutate(
      serie_lab = recode(
        serie,
        tpm = "TPM",
        consumo_total = "Consumo total",
        comercial_total = "Comercial total",
        vivienda_uf = "Vivienda UF",
        cap_90_1y = "Captación 90d-1a",
        bcp_2y = "BCP 2 años",
        bcp_5y = "BCP 5 años",
        .default = serie
      ),
      tooltip = paste0(
        "Serie: ", serie_lab,
        "<br>Fecha: ", format(date, "%Y-%m"),
        "<br>Tasa: ", number(value, accuracy = 0.01), "%"
      )
    )

  g_rates <- ggplot(rates_long, aes(date, value, color = serie_lab, group = serie_lab, text = tooltip)) +
    geom_line(linewidth = 0.9) +
    scale_color_manual(values = mu_palette[names(mu_palette) %in% unique(rates_long$serie_lab)]) +
    labs(
      title = "TPM y tasas seleccionadas",
      subtitle = "Tasas anuales, porcentaje. Serie mensual desde 2015 para legibilidad visual.",
      x = NULL,
      y = "Porcentaje",
      color = NULL
    ) +
    theme_minimal(base_size = 12) +
    theme(
      legend.position = "bottom",
      legend.direction = "horizontal",
      panel.grid.minor = element_blank(),
      plot.title = element_text(face = "bold", margin = margin(b = 6)),
      plot.subtitle = element_text(margin = margin(b = 10))
    )

  plotly::ggplotly(g_rates, tooltip = "text") |>
    plotly::layout(
      legend = list(orientation = "h", x = 0.5, xanchor = "center", y = -0.25),
      margin = list(t = 70, b = 95),
      dragmode = "zoom",
      hovermode = "x unified",
      xaxis = list(title = "", rangeslider = list(visible = TRUE, thickness = 0.08)),
      yaxis = list(title = "Porcentaje", autorange = TRUE)
    ) |>
    htmlwidgets::onRender(plotly_autorange_y_js) |>
    plotly_common_config()
}
```

## Pass-through acumulado

El primer ejercicio estima, para cada producto financiero, una especificación de rezagos distribuidos. En la versión actual, la especificación principal es la **macro** descrita arriba: incluye rezagos de la TPM, inercia de la tasa bancaria y controles macro mínimos, pero no controla por BCP/BCU en la versión central.

El pass-through acumulado a horizonte \(h\) se define como:

$$
PT_{j,h}=\sum_{k=0}^{h}\beta_{j,k}
$$

Un valor cercano a 1 indica que un aumento de 100 puntos base en la TPM se asocia con un aumento acumulado cercano a 100 puntos base en esa tasa al horizonte correspondiente.

### Resumen por horizonte

```{r summary-table}
if (has_outputs) {
  pt_summary |>
    mutate(across(starts_with("h"), ~ round(.x, 2))) |>
    select(product_label, h1, h3, h6) |>
    arrange(desc(h6)) |>
    knitr::kable(
      col.names = c("Producto", "1 mes", "3 meses", "6 meses"),
      caption = "Pass-through acumulado estimado por producto. Coeficientes en puntos porcentuales por punto porcentual de TPM."
    )
}
```

### Comparación de especificaciones

La siguiente tabla compara el pass-through acumulado a seis meses entre tres especificaciones. La columna **Macro** es la que se usa como resultado principal en esta página. La columna **Curva** agrega tasas BCP/BCU como robustez; si cambia mucho respecto de Macro, eso sugiere que la curva soberana está absorbiendo parte del mecanismo de transmisión.

```{r spec-comparison-table}
if (has_outputs && !is.null(pt_cum_base) && !is.null(pt_cum_curve)) {
  spec_compare <- bind_rows(
    pt_cum |>
      filter(type == "total", horizon == 6) |>
      transmute(product, spec = "Macro", cumulative),
    pt_cum_base |>
      filter(type == "total", horizon == 6) |>
      transmute(product, spec = "Base", cumulative),
    pt_cum_curve |>
      filter(type == "total", horizon == 6) |>
      transmute(product, spec = "Curva", cumulative)
  ) |>
    mutate(product_label = label_product(product)) |>
    select(product_label, spec, cumulative) |>
    mutate(cumulative = round(cumulative, 2)) |>
    pivot_wider(names_from = spec, values_from = cumulative) |>
    arrange(product_label)

  spec_compare |>
    knitr::kable(
      col.names = c("Producto", "Base", "Curva", "Macro"),
      caption = "Pass-through acumulado a seis meses según especificación."
    )
}
```

### Heatmap de pass-through

```{r heatmap-pt}
if (has_outputs) {
  heat <- pt_cum |>
    filter(type == "total", horizon %in% 0:6) |>
    mutate(product_label = label_product(product)) |>
    select(product_label, horizon, cumulative)

  plot_ly(
    data = heat,
    x = ~horizon,
    y = ~product_label,
    z = ~cumulative,
    type = "heatmap",
    colors = c("#F7FBFF", "#6BAED6", "#08306B"),
    colorbar = list(title = "Pass-through"),
    hovertemplate = "Producto: %{y}<br>Horizonte: %{x} meses<br>Pass-through: %{z:.2f}<extra></extra>"
  ) |>
    layout(
      title = "Pass-through acumulado por producto y horizonte",
      xaxis = list(title = "Horizonte mensual", dtick = 1),
      yaxis = list(title = "Producto", automargin = TRUE),
      margin = list(l = 140, r = 20, t = 70, b = 60)
    ) |>
    plotly_common_config()
}
```

## Asimetría: alzas versus bajas de TPM

La comparación de alzas y bajas se reporta como **magnitud de traspaso en la dirección esperada**. Para las alzas se usa \(\max(\Delta TPM_t,0)\). Para las bajas se usa \(\max(-\Delta TPM_t,0)\) y el coeficiente se multiplica por \(-1\) al reportarlo. Así, un valor positivo en “Bajas de TPM” significa que la tasa de mercado cae en una magnitud comparable cuando la TPM baja. No debe leerse como valor absoluto mecánico, sino como una normalización de signo para comparar intensidad de traspaso.

```{r plot-asym}
if (has_outputs && !is.null(pt_asym)) {

  asym_plot <- pt_asym |>
    filter(horizon <= 6) |>
    mutate(
      product_label = label_product(product),
      tipo = recode(
        type,
        alza_tpm = "Alzas de TPM",
        baja_tpm = "Bajas de TPM",
        .default = type
      )
    ) |>
    arrange(product_label, tipo, horizon)

  productos_asym <- unique(asym_plot$product_label)

  p_asym <- plotly::plot_ly()

  for (i in seq_along(productos_asym)) {

    prod_i <- productos_asym[i]

    dat_i <- asym_plot |>
      filter(product_label == prod_i) |>
      arrange(tipo, horizon)

    visible_i <- i == 1

    dat_alza <- dat_i |> filter(tipo == "Alzas de TPM")
    dat_baja <- dat_i |> filter(tipo == "Bajas de TPM")

    if (nrow(dat_alza) > 0) {
      p_asym <- p_asym |>
        plotly::add_trace(
          data = dat_alza,
          x = ~horizon,
          y = ~cumulative,
          type = "scatter",
          mode = "lines+markers",
          name = "Alzas de TPM",
          visible = visible_i,
          showlegend = TRUE,
          line = list(color = "#8B1E1E", width = 3),
          marker = list(color = "#8B1E1E", size = 7),
          text = ~paste0(
            "Producto: ", product_label,
            "<br>Tipo: ", tipo,
            "<br>Horizonte: ", horizon, " meses",
            "<br>Pass-through: ", scales::number(cumulative, accuracy = 0.01)
          ),
          hovertemplate = "%{text}<extra></extra>"
        )
    }

    if (nrow(dat_baja) > 0) {
      p_asym <- p_asym |>
        plotly::add_trace(
          data = dat_baja,
          x = ~horizon,
          y = ~cumulative,
          type = "scatter",
          mode = "lines+markers",
          name = "Bajas de TPM",
          visible = visible_i,
          showlegend = TRUE,
          line = list(color = "#1F5A7A", width = 3, dash = "dash"),
          marker = list(color = "#1F5A7A", size = 7),
          text = ~paste0(
            "Producto: ", product_label,
            "<br>Tipo: ", tipo,
            "<br>Horizonte: ", horizon, " meses",
            "<br>Pass-through: ", scales::number(cumulative, accuracy = 0.01)
          ),
          hovertemplate = "%{text}<extra></extra>"
        )
    }
  }

  n_traces_por_producto <- 2

  botones_asym <- lapply(seq_along(productos_asym), function(i) {

    visible_vec <- rep(FALSE, length(productos_asym) * n_traces_por_producto)

    idx_ini <- (i - 1) * n_traces_por_producto + 1
    idx_fin <- idx_ini + n_traces_por_producto - 1

    visible_vec[idx_ini:idx_fin] <- TRUE

    list(
      method = "update",
      label = productos_asym[i],
      args = list(
        list(visible = visible_vec),
        list(
          title = paste0(
            "Pass-through acumulado: alzas versus bajas de TPM — ",
            productos_asym[i]
          ),
          yaxis = list(autorange = TRUE)
        )
      )
    )
  })

  max_h <- max(asym_plot$horizon, na.rm = TRUE)

  p_asym |>
    plotly::layout(
      title = paste0(
        "Pass-through acumulado: alzas versus bajas de TPM — ",
        productos_asym[1]
      ),
      xaxis = list(
        title = "Horizonte mensual",
        dtick = 1,
        zeroline = FALSE
      ),
      yaxis = list(
        title = "Pass-through acumulado",
        autorange = TRUE,
        zeroline = FALSE
      ),
      shapes = list(
        list(
          type = "line",
          x0 = 0,
          x1 = max_h,
          y0 = 0,
          y1 = 0,
          line = list(color = "rgba(80,80,80,0.55)", width = 1)
        ),
        list(
          type = "line",
          x0 = 0,
          x1 = max_h,
          y0 = 1,
          y1 = 1,
          line = list(color = "rgba(80,80,80,0.45)", width = 1, dash = "dot")
        )
      ),
      updatemenus = list(
        list(
          type = "dropdown",
          active = 0,
          x = 0,
          y = 1.18,
          xanchor = "left",
          yanchor = "top",
          buttons = botones_asym
        )
      ),
      legend = list(
        orientation = "h",
        x = 0.5,
        xanchor = "center",
        y = -0.22
      ),
      margin = list(t = 115, b = 95, l = 75, r = 35),
      hovermode = "x unified",
      dragmode = "zoom"
    ) |>
    plotly_common_config()
}
```

## Local projections

Como contraste, se estiman local projections para cada horizonte \(h\). A diferencia del modelo de rezagos distribuidos, aquí se corre una regresión distinta para cada horizonte mensual:

$$
r_{j,t+h}-r_{j,t-1} =
\alpha_{j,h}
+\beta_{j,h}\Delta TPM_t
+\delta_{1,h}\Delta r_{j,t-1}
+\delta_{2,h}\Delta TPM_{t-1}
+\delta_{3,h}\Delta TPM_{t-2}
+\Gamma_{j,h}X_t
+u_{j,t+h}
$$

La variable dependiente \(r_{j,t+h}-r_{j,t-1}\) es el cambio acumulado de la tasa bancaria desde el mes anterior al movimiento de TPM hasta \(h\) meses después. Por eso la línea se interpreta como una respuesta dinámica acumulada. Las bandas muestran intervalos de confianza con errores tipo Newey-West.

```{r plot-lp}
if (has_outputs) {

  lp_plot <- lp_tbl |>
    filter(horizon <= 12) |>
    mutate(
      product_label = label_product(product)
    ) |>
    arrange(product_label, horizon)

  productos_lp <- unique(lp_plot$product_label)

  p_lp <- plotly::plot_ly()

  for (i in seq_along(productos_lp)) {

    prod_i <- productos_lp[i]

    dat_i <- lp_plot |>
      filter(product_label == prod_i) |>
      arrange(horizon)

    visible_i <- i == 1

    ribbon_x <- c(dat_i$horizon, rev(dat_i$horizon))
    ribbon_y <- c(dat_i$conf_high, rev(dat_i$conf_low))

    p_lp <- p_lp |>
      plotly::add_trace(
        x = ribbon_x,
        y = ribbon_y,
        type = "scatter",
        mode = "lines",
        fill = "toself",
        fillcolor = "rgba(83,119,163,0.22)",
        line = list(color = "rgba(83,119,163,0)"),
        hoverinfo = "skip",
        name = "IC 95%",
        showlegend = visible_i,
        visible = visible_i
      ) |>
      plotly::add_trace(
        x = dat_i$horizon,
        y = dat_i$estimate,
        type = "scatter",
        mode = "lines+markers",
        line = list(color = "#243B53", width = 3),
        marker = list(color = "#243B53", size = 7),
        name = "Respuesta estimada",
        showlegend = visible_i,
        visible = visible_i,
        text = paste0(
          "Producto: ", dat_i$product_label,
          "<br>Horizonte: ", dat_i$horizon, " meses",
          "<br>Respuesta: ", scales::number(dat_i$estimate, accuracy = 0.01),
          "<br>IC 95%: [",
          scales::number(dat_i$conf_low, accuracy = 0.01),
          ", ",
          scales::number(dat_i$conf_high, accuracy = 0.01),
          "]"
        ),
        hovertemplate = "%{text}<extra></extra>"
      )
  }

  botones_lp <- lapply(seq_along(productos_lp), function(i) {

    visible_vec <- rep(FALSE, length(productos_lp) * 2)
    visible_vec[(2 * i - 1):(2 * i)] <- TRUE

    list(
      method = "update",
      label = productos_lp[i],
      args = list(
        list(visible = visible_vec),
        list(
          title = paste0(
            "Respuesta dinámica a cambios de TPM: ",
            productos_lp[i]
          ),
          yaxis = list(autorange = TRUE)
        )
      )
    )
  })

  p_lp |>
    plotly::layout(
      title = paste0(
        "Respuesta dinámica a cambios de TPM: ",
        productos_lp[1]
      ),
      xaxis = list(
        title = "Horizonte mensual",
        dtick = 1,
        zeroline = FALSE
      ),
      yaxis = list(
        title = "Respuesta acumulada",
        autorange = TRUE,
        zeroline = FALSE
      ),
      shapes = list(
        list(
          type = "line",
          x0 = 0,
          x1 = 12,
          y0 = 0,
          y1 = 0,
          line = list(color = "rgba(80,80,80,0.55)", width = 1)
        )
      ),
      updatemenus = list(
        list(
          type = "dropdown",
          active = 0,
          x = 0,
          y = 1.18,
          xanchor = "left",
          yanchor = "top",
          buttons = botones_lp
        )
      ),
      legend = list(
        orientation = "h",
        x = 0.5,
        xanchor = "center",
        y = -0.2
      ),
      margin = list(t = 115, b = 90, l = 70, r = 30),
      hovermode = "x unified",
      dragmode = "zoom"
    ) |>
    plotly_common_config()
}
```

## Robustez por muestra

```{r robustness-table}
if (has_outputs && !is.null(rob_tbl)) {
  rob_tbl |>
    mutate(sample = recode(sample,
      full = "Muestra completa",
      post_2010 = "Desde 2010",
      excl_2020_2023 = "Excluye 2020-2023",
      .default = sample
    )) |>
    select(product_label, sample, cumulative) |>
    mutate(cumulative = round(cumulative, 2)) |>
    pivot_wider(names_from = sample, values_from = cumulative) |>
    arrange(product_label) |>
    knitr::kable(
      col.names = c("Producto", "Excluye 2020-2023", "Muestra completa", "Desde 2010"),
      caption = "Pass-through acumulado a seis meses bajo distintas muestras."
    )
}
```

## Limitaciones metodológicas

::: {.mu-note}
La TPM no es un shock exógeno. Reacciona a inflación, actividad, expectativas y condiciones externas. Por eso, los resultados deben leerse como **pass-through condicional** y no como una identificación causal plena.
:::

Principales cautelas:

- Las tasas promedio bancarias agregadas mezclan precio puro con composición de operaciones.
- Las tasas de vivienda y tasas largas incorporan expectativas, inflación esperada, premios por plazo y condiciones de fondeo.
- Las asimetrías entre alzas y bajas pueden reflejar fricciones bancarias, pero también contextos macroeconómicos diferentes.
- El ciclo 2021-2023 puede dominar parte de la estimación reciente.
- Una versión de paper debería incorporar sorpresas monetarias, expectativas de TPM o una estrategia externa de identificación.

## Próximos pasos

1. Agregar sorpresas de política monetaria alrededor de RPM para mejorar identificación.
2. Separar tasas por plazo, moneda, tipo de crédito y subperíodos.
3. Incorporar condiciones de crédito de la Encuesta de Crédito Bancario.
4. Explorar modelos time-varying o ventanas móviles.
5. Convertir el monitor en una nota técnica breve con discusión de literatura y estrategia empírica.
